最高法院刑事判決　　　　　　九十六年度台上字第五四八五號
上　訴　人　甲○○
　　　　　　　　　　樓（現另案在台灣宜蘭監獄執行）
上列上訴人因違反毒品危害防制條例等罪案件，不服台灣高等法
院中華民國九十六年七月五日第二審簡式判決（九十六年度上訴
字第二三八七號，起訴案號：台灣板橋地方法院檢察署九十六年
度毒偵字第九一五號），提起上訴，本院判決如下：
    主  文
上訴駁回。
    理  由
一、關於施用第一級毒品部分
按刑事訴訟法第三百七十七條規定，上訴於第三審法院，非以判
決違背法令為理由，不得為之。是提起第三審上訴，應以原判決
違背法令為理由，係屬法定要件。如果上訴理由狀並未依據卷內
訴訟資料，具體指摘原判決不適用何種法則或如何適用不當，或
所指摘原判決違法情事，顯與法律規定得為第三審上訴理由之違
法情形，不相適合時，均應認其上訴為違背法律上之程式，予以
駁回。本件上訴意旨略稱：(一)上訴人甲○○基於一個施用第一、
二級毒品之概括犯意，自民國九十五年八月二十八日起至同年十
月十二日止，分別多次接續施用第一、二級毒品，其施用時間極
為密切且施用毒品行為本其成癮性，極難戒絕，具反覆施用之性
質，故其施用行為之獨立性極為薄弱，客觀上無法將各次施用毒
品之行為獨立成罪，依一般社會健全觀念在時間差距上難以強行
分開，是以在刑法評價上，以視為數個舉動之接續施用毒品，合
為包括一行為予以評價，較為合理。(二)本案施用第一級毒品部分
與同年九月間上訴人於桃園某地施用第一、二級毒品之犯行，均
在前案（九十五年八月二十八日以九十五年度訴字第三六九四號
判決確定）判決宣示前所犯，於法律之評價上係屬裁判上之實質
一罪，有接續犯之包括一罪關係，自應依刑事訴訟法第三百零二
條第一款諭知免訴之判決等語。
惟查：本件原判決維持第一審關於論處上訴人以施用第一級毒品
罪刑，駁回上訴人此部分在第二審之上訴，係依憑上訴人對於其
於九十五年十月十二日晚八時許，在台北縣土城市○○路九十六
巷十三號四樓住處，施用第一級毒品海洛因之事實，供認不諱。
復有台灣尖端先進生技醫藥股份有限公司驗尿報告附卷可稽，為
其論罪之基礎。並說明上訴人前案犯罪時間與本案犯罪時間，相
隔將近一個半月之久，尚難認二次施用第一級毒品行為，有反覆
密接合為包括一罪之關係，上訴人所辯：本案應為前案判決效力
所及云云，不足採信等理由綦詳。又依刑法第五十六條修正理由
之說明，謂「對繼續犯同一罪名之罪者，均適用連續犯之規定論
處，不無鼓勵犯罪之嫌，亦使國家刑罰權之行使發生不合理之現
象。」「基於連續犯原為數罪之本質及刑罰公平原則之考量，爰
刪除有關連續犯之規定」等語，即係將本應各自獨立評價之數罪
，回歸本來就應賦予複數法律效果之原貌。因此，就刑法修正施
行後多次施用毒品之犯行，採一罪一罰，始符合立法本旨（參照
本院九十六年第九次刑庭會議決議）。是行為人各次施用毒品之
行為，均係為滿足各該次之毒癮，於滿足毒癮後，該次行為即已
完成；即各次均為各自獨立之行為，各具獨立性，其前後次施用
毒品行為間，自無密切不可分之關係，應各自獨立構成施用毒品
罪責，上訴人所為顯然不合接續犯之構成要件。故本案與前案之
行為，並不符接續犯之要件，非屬裁判上、實質上一罪之關係，
自不受前案確定判決效力所及。上訴意旨所陳，係就原審取捨證
據、認定事實職權之行使，及原判決理由已說明之事項，徒憑自
己之說詞，泛指為違法，顯與法律規定得為第三審上訴理由之違
法情形，不相適合，其此部分上訴，違背法律上之程式，應予駁
回。
二、施用第二級毒品部分
按刑事訴訟法第三百七十六條所列各罪之案件，經第二審判決者
，不得上訴於第三審法院，為該法條所明定。本件上訴人因犯施
用第二級毒品案件，原審係依毒品危害防制條例第十條第二項論
處罪刑，核屬刑事訴訟法第三百七十六條第一款之案件。依首開
說明，既經第二審判決，自不得上訴於第三審法院。上訴人猶對
此部分提起上訴，顯為法所不許，應予駁回。
據上論結，應依刑事訴訟法第三百九十五條前段，判決如主文。
中　　華　　民　　國　九十六　年　　十　　月　 十七 　日
                      最高法院刑事第六庭
                          審判長法官  呂　潮　澤
                                法官  吳　昆　仁
                                法官  孫　增　同
                                法官  吳　　　燦
                                法官  李　英　勇
      本件正本證明與原本無異
                                      書  記  官
中　　華　　民　　國　九十六　年　　十　　月　二十二　日
                                                    Ａ
